臺灣高等法院刑事判決　　　　　　　　　　　　　　九十一年度上訴字第七二六號
　　上　訴　人
　　即　被　告　乙○○
　　指定辯護人　本院甲○辯護人
右上訴人因殺人未遂等案件，不服臺灣臺北地方法院九十年度訴字第一○七○號，中
華民國九十年十二月二十六日第一審判決（起訴案號：臺灣臺北地方法院檢察署九十
年度偵緝字第八九四號）提起上訴，本院判決如左：
    主  文
原判決撤銷。
乙○○傷害人之身體，累犯，處有期徒刑陸月，如易科罰金，以參佰元折算壹日。又
以加害生命、身體之事，恐嚇他人致生危害於安全，累犯，處有期徒刑月，如易科
罰金，以參佰元折算壹日。應執行有期徒刑柒月，如易科罰金，以參佰元折算壹日。
    事  實
一、乙○○曾因詐欺案件，經臺灣臺中地方法院判處有期徒刑三月，上訴後經臺灣高
    等法院判決駁回上訴確定，並於同年十二月五日（公訴人誤載為十一月二十二日
    ）執行完畢，猶不知悔改，於九十年三月二十九日晚間九時三十分許，攜帶友人
    黃鐘山所有之菜刀一把，前往其大姐丙○○向案外人呂尚忠所承租之臺北縣新店
    市○○路○段一一一巷六弄一號租賃處，由同住該處之案外人張明正開門使其入
    內，適其二姐丁○○送水果至該處欲離開之際，乙○○即因丁○○之男女交往事
    宜與丁○○發生口角爭執，乙○○一時氣憤，竟手持該菜刀揮舞，對丁○○嚇稱
    ：「我要砍死你」等語，以加害生命、身體之事，恐嚇丁○○，進而基於普通傷
    害之故意，以該菜刀刀背揮向丁○○頭部，致丁○○受有頭頂部頭皮長三公分之
    裂傷，丁○○受傷後即大叫並逃向屋外。丙○○於上址二樓聞聲後下樓察看，見
    狀立即出聲制止乙○○，乙○○復另行起意，基於恐嚇及傷害之犯意，轉向丙○○恫稱「你想死」等語，並持刀追向丙○○，以加害生命、身體之事，恐嚇丙○○，致丙○○心生畏懼，唯恐乙○○將對其生命、身體安全不利，致生危害於安
    全，連忙跑進二樓房間躲避，並將房門反鎖，乙○○隨即上樓，於恐嚇怒罵丙○○之同時，基於毀損之故意，以腳踢開房門，損壞房門之喇叭鎖，足生損害於呂
    尚忠（毀損部分未經所有人呂尚忠提出告訴）。乙○○原擬進入房間，忽聽聞丁○○於樓下大喊救命，立即下樓外出尋找丁○○，致丙○○未受有任何傷害。嗣
    經丙○○之女兒林宜蓉（公訴人誤載為鄰居）報警處理，乙○○於同日晚間九時
    五十分，為警在臺北縣新店市○○街六十三號前查獲。
二、案經丙○○、丁○○訴由臺北縣警察局新店分局報請臺灣臺北地方法院檢察署檢
    察官偵查起訴。
    理  由
一、訊據被告乙○○固坦承於右揭時地持菜刀前往上址等情不諱，惟矢口否認有何上
    開犯行，辯稱：伊係因找不到磨刀店，始至丁○○住處詢問，是丁○○一見被告
    自己跑來跑去，伊有阻擋她，頭部受傷是她自己跌倒所致，撞到何物伊不知，又
    張明正、丙○○、丁○○所言不可信，門是丙○○自己撞壞的云云。惟查：
（一）被告傷害告訴人丁○○部分：
    １、被告於九十年三月二十九日晚間九時三十分許，進入告訴人丙○○上開住處
        ，並與告訴人丁○○發生口角爭執，此為被告與告訴人丙○○、丁○○陳稱
        在卷（分別見九十年度偵字第七八○七號偵查卷《下稱偵查卷第一冊》第十
        至十一頁之訊問筆錄，第四十五至四十六頁之訊問筆錄、第九頁、第四十四
        至四十五頁之訊問筆錄），並經證人張明正證述明確（見偵查卷第一冊第十
        四至十五頁。原審卷第一○六至一一四頁之審判筆錄）。
    ２、又被告如何恐嚇、持刀傷害告訴人丁○○，業據告訴人丙○○、丁○○指訴
        綦詳，並有丁○○於九十年三月二十九日晚間九時五十二分至天主教耕莘醫
        院急診室，經診斷後發現於頭頂部頭皮長三公分之裂傷，受傷時間應不超過
        一小時，此有天主教耕莘醫院所出具之診斷書、九十年十一月八日耕醫病歷
        字第一二一九號函暨病歷摘錄單在卷可按（附於偵查卷第一冊第十六頁、原
        審卷第五十四頁），參以被告亦自承右手持刀、左手與告訴人丁○○推擠拉
        扯之情，及證人張明正於偵審中證稱：沙發上有血跡各等情（見偵查卷第一
        冊第五十一頁、原審卷第一○七頁筆錄）。復有菜刀一把扣案可稽。足見被
        告確實手持菜刀揮舞，致告訴人丁○○頭皮裂傷。被告空言否認犯行，顯屬
        卸責之詞，不足採信。
    ３、衡諸被告與告訴人丁○○為姐弟關係，縱平日相處不睦，時有爭吵，尚難認
        被告即因此萌生殺意。而被告常因告訴人丙○○、丁○○不順其意，即有暴
    力相向之行為，此經告訴人丁○○陳述屬實（見原審卷第七十四頁之訊問筆
        錄），可知被告時常對告訴人丙○○、丁○○施以此類威嚇暴行以達目的。
        再告訴人丁○○並未居住於案發地點，當天係因故而臨時前往該處，被告事
        先並不知悉告訴人丁○○在場，絕無可能預先基於殺人犯意而持刀前往該處
        。又被告雖於案發當時恐嚇稱：「我要砍死你」等語，然據告訴人丁○○於
        本院指稱：被告係以刀背砍伊，並非用銳利之那面砍伊（見本院九十一年三
        月二十八日筆錄），及其傷情僅為頭頂部頭皮長三公分之裂傷，倘被告有殺
        害丁○○之故意，自可直接以菜刀銳利之刀刃面力砍告訴人丁○○之頭部、
        頸部等致命部位即可得逞，斷無僅以刀背揮打僅造成頭皮裂傷之輕傷。再被
        告僅揮打一刀，即將目標轉向丙○○，此經告訴人丁○○陳述明確（見原審
        卷第七十二頁之訊問筆錄），茍被告確有致告訴人丁○○於死地之意，理應
        不顧一切持續揮砍，在在可證被告僅有普通傷害之故意，並無殺人之犯意。
（二）恐嚇告訴人丙○○部分：
        訊據被告雖否認恐嚇丙○○之犯行云云，惟查被告如何持蔡刀恐嚇丙○○之
        情，迭據被害人丙○○指訴綦詳，復有案發當天所拍攝之房門門鎖損害之照
        片在卷可按（見偵查卷第一冊第十五頁上方）。觀之門鎖損害之情，應係出
        於暴力所致。茍被告未持刀追向丙○○恫嚇，丙○○何以逃回房間並緊關房
        門，被告再施暴毀損門鎖？足見被告確有持刀恐嚇丙○○之情，被告否認上
        開犯行，空言稱被害人及證人張明正所述不可採，殊無可採。被告恐嚇丙○○之犯行，事證明確。
二、核被告所為，就告訴人丁○○部分，係犯刑法第二百七十七條第一項之普通傷害
    罪，就告訴人丙○○部分，係犯同法第三百零五條之恐嚇罪（詳後第三（一）項
    所述）。而被告先對告訴人丁○○恐嚇稱：「我要砍死你」等語，隨即持刀砍傷
    告訴人丁○○，其危險行為為實害行為所吸收，不另論罪。公訴人認被告係犯刑
    法第二百七十一條第二項之殺人未遂罪，惟查：被告僅係因一時口角而持刀致告
    訴人丁○○受傷，並無殺人之犯意，已如前述，公訴人所認容有未洽，然就其行
    為之侵害性及目的以觀，其基本社會事實仍屬相同，爰依法變更起訴法條，併予
    敘明。其所犯傷害、恐嚇二罪之間，犯意各別，行為互殊，應予分論併罰。查被
    告曾有如事實欄所載之前科紀錄，其受有期徒行執行完畢，五年之內，再犯本件
    有期徒刑以上之罪，係屬累犯，應依刑法第四十七條之規定加重其刑。
三、原審認被告與被害人丁○○發生口角爭執後，出言恐嚇被害人丁○○，並手持菜
    刀揮舞，致被害人丁○○受有頭皮裂傷，係犯刑法第二百七十七條第一項之普通
    傷害罪，予以論罪科刑，固非無見，惟原判決未對被告手持菜刀刀背揮向丁○○
    頭部，致丁○○頭皮長三公分之裂傷加以認定，而認定被告係手持菜刀朝丁○○
    揮砍，若以菜刀朝被害人頭部揮砍，所造成之傷害，豈止是頭頂部頭皮長三公分
    之裂傷？是原審之認定與事理不合，自有不當。再原判決主文並未就被告所犯二
    罪所處之刑，分別諭知易科罰金，且原判決就傷害丁○○部分，量處被告有期徒
    刑柒月，亦不符刑法第四十一條第一項規定「受六個月以下有期徒刑或拘役之宣
    告」之要件，惟原審於理由中說明量處如原判決主文所示之刑，並分別諭知易科
    罰金之折算標準，顯有不合。上訴人即被告上訴意旨否認犯罪雖無理由，然原判
    決既有上開可議之處，自應由本院將原判決撤銷改判。爰審酌被告因與被害人為
    姐弟關係，平日感情不睦，一時口角而生爭執，致犯本案，並參酌被告之犯罪手
    段、方法、目的、犯罪所生之危害，被害人之傷情非重，犯後態度，及其他一切
    情狀，量處如主文第二項所示之刑，併分別諭知易科罰金之折算標準，並定其應
    執行之刑，及諭知應執行刑之易科罰金之折算標準，以示懲儆。至扣案之菜刀一
    把，既非違禁物，亦非被告所有，毋庸宣告沒收。
四、公訴意旨另以被告基於殺人之犯意，持預藏菜刀朝被害人丁○○之頭部猛砍，幸
    丁○○及時閃避，因而受有頭頂部頭皮裂傷等傷害，被害人丙○○聞聲後自隨即
    自二樓下樓察看後出聲制止，被告復向丙○○稱「我要殺死妳」等語，持刀向丙○○追去，丙○○隨即跑進該處二樓房間躲避，並將房門反鎖，被告為砍殺丙○○，以腳踢開該房門，足生損害於被害人丙○○，被告欲下手殺害丙○○之際，
    復聽聞被害人丁○○於樓下大喊救命後，始未向丙○○下手，並下樓尋找丁○○
    ，尚涉有刑法第二百七十一條第二項之殺人未遂罪、第三百五十四條之燬損罪等
    罪嫌。惟查：
  (一)殺人未遂部分：
    (1)按被告之行為不罰者，應諭知無罪之判決，刑事訴訟法第三百零一條第一項後
      段定有明文。查被告於案發當天，與被害人丁○○發生爭執拉扯，因被害人丙○○出聲制止，即基於傷害故意持刀追向丙○○，應無殺人之故意，已說明如
      前。是被告已著手於傷害行為之實施，然被害人丙○○並未受傷，而刑法第二
      百七十七條之傷害罪係屬結果犯，既未處罰未遂犯，故被告之行為應屬不罰，
      參諸前開規定，原應為無罪之諭知，惟公訴意旨認此部分與前開有罪部分有裁
      判上一罪關係，爰不另為無罪之諭知。
    (2)至被告向被害人丙○○稱「我要殺死妳」等語所犯恐嚇罪部分，雖未起訴，然
      公訴人原認被告所為係殺人未遂之實害行為，而不論其危險行為，惟被告之行
      為既未構成殺人未遂或傷害罪，其危險行為仍得論究，即應論以恐嚇罪，此部
      分事實與起訴之部分有吸收犯之實質上一罪關係，為起訴效力所及，本院自應
      併予審理，併此敘明。
  (二)毀損部分：
    本件案發地點臺北縣新店市○○路○段一一一巷六弄一號之房屋，係被害人丙○○向案外人呂尚忠所承租者，此有證人張明正證述（參前揭偵查卷第十三頁）在
    卷，則本件被告損壞之門、鎖係屬案外人呂尚忠所有，非告訴人丙○○所有，是
    告訴人丙○○即非該燬損部分之直接被害人，告訴人丙○○於警訊時所提出之燬
    損告訴即非合法。該燬損部分既未經呂尚忠告訴，按之前揭規定，原應為不受理
    之諭知，惟公訴意旨認此部分與前開有罪部分有牽連犯之裁判上一罪關係，爰不
    另為不受理之諭知。
五、被告乙○○經合法傳喚，無正當理由不到庭，爰不待其陳述，逕行判決。
據上論斷，應依刑事訴訟法第三百七十一條、第三百六十九條第一項前段、第三百六
十四條、第三百條、第二百九十九條第一項前段，刑法第二百七十七條第一項、第三
百零五條、第四十七條，第四十一條第一項前段、第二項、第五十一條第五款，罰金
罰鍰提高標準條例第一條前段、第二條，判決如主文。
本案經檢察官費玲玲到庭執行職務。
中      華      民      國     九十一     年      五      月    十四    日
                                  臺灣高等法院刑事第十三庭
                                      審判長法  官  蔡    燉
                                            法  官  鄧  振  球
                                            法  官  李  春  地
右正本證明與原本無異。
檢察官如不服本判決應於收受送達後十日內向本院提出上訴書狀，其未述上訴之理由
者並得於提起上訴後十日內向本院補提理由書（均須按他造當事人之人數附繕本）。
                                            書記官  柳  秋  月
中    華    民    國     九十一   年      五        月          二十    日
附錄本判決論罪科刑法條：
刑法第二百七十七條第一項
傷害人之身體或健康者，處三年以下有期徒刑、拘役或一千元以下罰金。
犯前項之罪，因而致人於死者，處無期徒刑或七年以上有期徒刑，致重傷者，處三年
以上、十年以下有期徒刑。
刑法第三百零五條
以加害生命、身體、自由、名譽、財產之事恐嚇他人，致生危害於安全者，處二年以
下有期徒刑、拘役或三百元以下罰金。
